【裁判字號】    98,交上易,545
【裁判日期】    980921
【裁判案由】    公共危險
【裁判全文】
臺灣高等法院臺南分院刑事判決       98年度交上易字第545號
上  訴  人
即  被  告  甲○○
上列上訴人因公共危險案件，不服臺灣臺南地方法院98年度交易
字第102號中華民國98年5月19日第一審判決（起訴案號：臺灣台
南地方法院檢察署98年度偵字第3993號），提起上訴，本院判決
如下：
    主  文
上訴駁回。
    理  由
一、按刑事訴訟法第350條、第361條、第362條、第367條規定，
    不服地方法院之第一審判決而上訴者，須提出上訴書狀，並
    應敘述具體理由，此為上訴必備之程式；如所提之書狀未敘
    述上訴理由，或僅曾以言詞陳述上訴理由者，均應於上訴期
    間屆滿後二十日內補提理由書於第一審法院。第一審法院經
    形式審查，認逾期未補提上訴理由者，應定期間先命補正；
    逾期未補正者，為上訴不合法律上之程式，應以裁定駁回。
    倘已提出上訴理由，但所提非屬具體理由者，則由第二審法
    院以上訴不合法律上之程式，判決駁回。而所謂具體理由，
    必係依據卷內既有訴訟資料或提出新事證，指摘或表明第一
    審判決有何採證認事、用法或量刑等足以影響判決本旨之不
    當或違法，而構成應予撤銷之具體事由，始克當之（例如：
    依憑證據法則具體指出所採證據何以不具證據能力，或依憑
    卷證資料，明確指出所為證據證明力之判斷如何違背經驗、
    論理法則）；倘僅泛言原判決認定事實錯誤、違背法令、採
    証違法、判決不公、量刑失之過重或輕縱，而未依上揭意旨
    指出具體事由，或形式上雖已指出具體事由，然該事由縱使
    屬實，亦不足以認為原判決有何不當或違法者（例如：對不
    具有調查必要性之證據，法院未依聲請調查亦未說明理由，
    或援用證據不當，但除去該證據仍應為同一事實之認定），
    皆難謂係具體理由，而應認其上訴為不合法律上之程式（最
    高法院97年度台上字第 892號判決、97年度台上字第3267號
    判決意旨及法院辦理刑事訴訟案件應行注意事項第 162點參
    照）。
二、本件上訴人即被告甲○○因不服原審判決，於民國98年6月6
    日向原審法院具狀聲明上訴，惟未具上訴理由，經原審裁定
    補正，雖於98年7月6日補具上訴理由狀，然上訴理由僅泛稱
    ：(一)被告於98年 2月25日當天中午騎車至中華南路與永安路
    口附近吃飯、飲酒後，下午 3時多然後在路口跟朋友爭執，
    就被警方查獲，被告雖有喝酒，酒測值達0.80，惟當時被告
    沒騎車也沒開車，僅因被告說車輛係伊所有，員警即將被告
    連人帶車一併帶回交通隊。(二)當時被告有告知員警，伊僅喝
    一瓶保利達 P及半瓶啤酒，請員警再測一次，然員警不理。
    (三)被告前有多次前科，為了酒駕，現妻離子散，為了家庭及
    生活，酒已慢慢戒掉，請給被告自新機會等語。本院經核其
    所述上訴理由，係單純否認犯罪，未具體指摘原判決關於認
    定事實、適用法律及量刑，有何違法或不當之處，亦未依據
    卷內訴訟資料或提出新事證，具體指摘或表明原判決有何足
    以影響判決本旨之不當或違法，自難謂已敘述具體理由。
三、上訴人於檢察官偵查及原審審理時均認罪不諱，嗣提起上訴
    始否認犯行，並辯稱：被告於98年 2月25日當天中午騎車至
    中華南路與永安路口附近吃飯、飲酒後，然後在路口跟朋友
    爭執，就被警方查獲，被告雖有喝酒，酒測值達0.80，惟當
    時被告沒騎車也沒開車云云。惟查：
  (一)上訴人於警詢時即自承：「我於 98年2月25日左右（時間不
    清楚）在中華南路與永安路口附近，自己 1人飲用啤酒，我
    約喝1瓶，於 98年2月25日飲畢後，駕駛WYF-457號輕機車，
    與其妻各騎一部機車（不知道時間）往自家中休息。」（98
    .2.25 警詢筆錄《警卷第2至4頁》）；於檢察官偵查時亦坦
    承：「（問：98年2月25日下午3時許於臺南市○區○○路口
    被警攔查前有無飲酒？何時地飲酒？）當天中午12點左右在
    我位於東門路家中喝 1瓶保力達的。……12點多騎車至朋友
    位於中華南路的住處……下午 3點多，我要自己騎車去敷藥
    。」、「（問：剛剛你說中午喝完酒就騎車去朋友家這部分
    是否承認有酒醉駕車？）這段我承認（經被告簽名）。」等
    語明確（98.03.26偵訊筆錄《偵查卷第5、6頁》）；於原審
    審理時復自白：「我98年2月25日中午 12時許有在家喝保力
    達藥酒 1瓶，喝完保力達酒後，我就馬上騎機車去我朋友位
    於臺南市○區○○街及中華南路交叉路口處芒果園，我認罪
    。」等語不諱（原審98.5.5審判筆錄《原審卷第21至24頁）
    。又參以，查獲本案之員警鄭炳仁 98年2月25日職務報告記
    載：「員警鄭炳仁98年2月25日於15時8分左右行經臺南市中
    華南、永安路口前約30至40公尺處，看見同車道一男一女各
    騎乘機車由中華南路東向西逆向行駛，至中華南路、永安路
    口停於停止線與待轉區間。之後因為該男子（即被告甲○○
    ）對該名女子（王麗雅）大聲咆哮，員警上前關切，才發現
    該名男子有酒後駕車情事。該名男子稱車輛已停止並無行駛
    ，且不配合警方執勤，經員警請求支援，該男子才配合實施
    酒測，經測其酒精值為0.80mg/l超過標準，當場告知該男子
    三項權利，即依法帶回交通隊偵辦。」等語甚詳（警卷第 5
    頁）。再查，上訴人經查查獲時，經酒精濃度吹測結果，其
    酒精測定值：0.80mg/l，再由警方實際施以測試及觀察結果
    ，第一次觀察結果：「1.駕駛有蛇行，車身搖擺不定2.查獲
    、測試過程，嫌疑人有語無倫次、含糊不清、多語之情事3.
    酒味濃厚。」、第二次觀察結果：「1.問訊過程，嫌疑人有
    語無倫次、多語等情事2.酒味濃厚，說話顛三倒四。」等情
    ，此分別有駕駛人甲○○酒精濃度測試單及刑法第185條之3
    案件測試觀察紀錄表（第一次）、（第二次）各一件附卷可
    稽（警卷第7、13、14 頁）。綜合上開證據，足認上訴人當
    時確有飲酒，達致不能安全駕駛動力交通工具之程度，而仍
    予以駕駛之情形，是上訴人所犯刑法第185條之3服用酒類致
    不能安全駕駛動力交通工具而駕駛之犯行，事證明確，足堪
    認定，原審論以上開之罪，其認事用法，就形式觀之，並無
    違誤。乃上訴人未依據卷內既有訴訟資料或提出新事證，具
    體指摘或或表明第一審判決有何認定事實、適用法律及量刑
    不當或違法之處，而構成應予撤銷之具體事由，其僅於上訴
    狀中空言否認犯行，揆諸前開說明，自與刑事訴訟法第 361
    條第2項所謂之「具體理由」，尚非相當。
  (二)又按上訴書狀雖已指摘具體事由，然該事由縱使屬實，亦不
    足以認為原判決有何不當或違法，或雖有違法或不當但不足
    為撤銷原判決之理由者（最高法院71年第 3次刑事庭會議決
    議四參照）。查依原判決犯罪事實記載：「被告於98年 2月
    25日中午12時許，在其位於臺南市○區○○路3段9號之住處
    飲用保力達藥酒一瓶後，已不能安全駕駛動力交通工具，詎
    仍不顧大眾行車之公共安全，於同日中午12時多，騎乘車牌
    號碼ＷＹＦ－４５７號輕型機車，往臺南市○○○路方向行
    駛，嗣於同日下午3時8分許，甲○○因與其友人於臺南市○
    ○○路及永安街路口處發生爭執，經警前往處理時，發現甲
    ○○身上酒味甚濃，於同日下午 3時21分許以酒精檢測器檢
    測，測試其飲酒後呼氣之酒精濃度竟高達每公升0.80毫克，
    始查悉上情。」，則原判決所認定之犯罪時間係於98年2 月
    25日中午12時許飲酒後，已不能安全駕駛動力交通工具，於
    同日中午12時多，騎乘機車，往臺南市○○○路方向行駛等
    情，核與被告於警詢及偵審中所自白之事實相符，是上訴人
    所辯稱：98年2月25日當天下午3時多，在中華南路與永安路
    口跟朋友爭執，並無騎車乙情縱然屬實，然查獲當時是否正
    在駕駛，並不影響上訴人上開行為（即12時多之酒後駕車）
    之犯罪成立，即不改變本案犯罪事實之認定及犯行成立之判
    斷，亦不足動搖原判決認定上訴人服用酒類致不能安全駕駛
    動力交通工具而駕駛之犯行，有何不當或違法，自要難據以
    為撤銷原判決之理由，是上訴人執此尚不足認係第二審上訴
    之具體理由。
四、上訴人又辯稱：當時被告有告知員警，伊僅喝一瓶保利達 P
    及半瓶啤酒，請員警再測一次，然員警不理云云。然觀諸查
    獲當時，對上訴人除施以酒精濃度吹氣測試，再由警方施以
    二次之行為測試及觀察，而依其酒精濃度測試單及刑法第18
    5條之3案件測試觀察紀錄表（第一次）、（第二次）均已達
    不能安全駕駛動力交通工具之程度，業如前述，是上訴人據
    此亦難謂為第二審上訴之具體理由。
五、至上訴人另以：被告前有多次前科，為了酒駕，現妻離子散
    ，為了家庭及生活，酒已慢慢戒掉，請給被告自新機會云云
    。然查，原審判決已於理由欄三就量處上訴人有期徒刑七月
    ，敘明：審酌被告前已有多次如犯罪事實欄所載酒後駕車公
    共危險案件之素行，此有前揭臺灣臺南地方法院檢察署刑案
    資料查註紀錄表及臺灣高等法院被告前案紀錄表各一份附卷
    足憑，猶不知悔改，再犯本件構成要件相同之酒後駕車公共
    危險案件，嚴重危及行車安全，並審酌被告為海洋學院畢業
    之智識程度，為一低收入戶及肢體輕度障礙之生活狀況，有
    臺南市東區區公所低收入戶證明書及中華民國身心障礙手冊
    各一份附卷可參，再審酌被告犯罪之手段、未肇事具體發生
    實害及犯罪後坦承犯行之態度等一切情狀，再者，上訴人前
    於96年間因酒後駕車公共危險案件，經臺灣高等法院臺南分
    院於96年9月26日以96年度交上易字第522號判處有期徒刑六
    月，減為有期徒刑三月確定，又另於96年間因竊盜案件，經
    本院於96年 8月20日以96年度簡字第2918號判處有期徒刑五
    月確定，上開二罪經臺灣高等法院臺南分院於96年11月13日
    以96年度聲字第 989號定應執行刑為有期徒刑七月確定後，
    甫於97年 6月15日執行完畢出監，有臺灣臺南地方法院檢察
    署刑案資料查註紀錄表及臺灣高等法院被告前案紀錄表各一
    份在卷可按，其於五年之內故意再犯本件有期徒刑以上之罪
    ，係屬累犯，原判決依累犯加重其刑之規定，宣告如上揭之
    刑，亦無量刑過重之違誤。是經核原審判決認事用法，從形
    式審查，並未違反法令，或悖離經驗法則、論理法則，量刑
    亦屬允當。
六、綜上所述，本件上訴人上訴理由猶執上開辯詞而空言否認犯
    行，均非具體指摘原判決關於認定事實、適用法律及其量刑
    ，有何違法或不當之處，自非係屬依據卷內既有訴訟資料或
    提出新事證，而具體指摘。且本院審酌上開證據之調查結果
    ，認原判決認定上訴人服用酒類致不能安全駕駛動力交通工
    具而駕駛之犯行，並無不當或違法之處，上訴人所執前辯解
    ，亦不足動搖原判決有何不當或違法，上訴人執為上訴，亦
    非有理。揆諸前揭說明，上訴人之上訴顯不合法律上之程式
    ，爰依刑事訴訟法第 367條前段之規定，駁回其上訴，並不
    經言詞辯論為之。
七、據上論斷，應依刑事訴訟法第367條前段、第372條，判決如
    主文。
中    華    民    國    98    年    9    月     21    日
                  刑事第五庭  審判長法  官  楊明章
                                    法  官  顏基典
                                    法  官  蔡美美
以上正本證明與原本無異。
不得上訴。
                                    書記官  歐貞妙
中    華    民    國    98    年    9     月    22    日


司法院資訊處製作；財團法人民間司法改革基金會備份。
